臺灣桃園地方法院刑事判決　　　　　　　100年度訴字第854號
公　訴　人　臺灣桃園地方法院檢察署檢察官
被　　　告　劉宗輝
選任辯護人　葉志飛律師
上列被告因毒品危害防制條例案件，經檢察官提起公訴（100年
度偵字第19443 號），本院判決如下：
    主  文
劉宗輝無罪。
    理  由
一、公訴意旨略以：被告劉宗輝、林智惠（另由檢察官偵辦中）
    係夫妻，渠等明知海洛因係毒品危害防制條例第2 條第2 項
    第1 款規定列管之第1 級毒品，未經許可不得擅自販賣，竟
    共同基於販賣第1 級毒品海洛因以營利之犯意聯絡，自民國
    99年10月9 日起，由林智惠藉附表所示門號等行動電話為聯
    絡工具，與欲購買毒品之人聯絡，嗣於如附表所示之時間、
    地點，由被告前往販賣如附表所示價額之第一級毒品海洛因
    予如附表所示之張翰偉、劉慶森等人。認被告涉有毒品危害
    防制條例第4 條第1 項之販賣第一級毒品罪嫌云云。
二、按犯罪事實應依證據認定之，無證據不得認定犯罪事實；次
    按不能證明被告犯罪，應諭知無罪之判決，刑事訴訟法第15
    4 條第2 項、第301 條第1 項分別定有明文。又刑事訴訟法
    上所謂認定犯罪事實之證據，係指足以認定被告確有犯罪行
    為之積極證據而言，如未能發現有相當證據或證據不足以證
    明，自不能以推測或擬制之方法以為裁判基礎，而認定不利
    於被告之事實，需依積極證據，苟積極證據不足為不利被告
    之認定時，即應為有利於被告之認定，更不必有何有利之證
    據；所謂「積極證據足以為不利被告事實之認定」，係指據
    為訴訟上證明之全盤證據資料，在客觀上已達於通常一般之
    人均不致於有所懷疑、而得確信被告確曾犯罪之程度；若未
    達到此一程度，而有合理之懷疑存在時，即無從為有罪之確
    信。而訴訟上所得之全盤證據資料，固不以直接證據為限，
    間接證據亦應包含在內，惟採用間接證據時，必其所成立之
    證據，在直接關係上，雖僅足以證明他項事實，而由此他項
    事實，本於事理之作用足以證明待證事實者，方為合法，若
    憑空之推想，並非得採為證據資料之間接證據，最高法院29
    年上字第3105號、40年台上字第89號、30年上字第816 號及
    32年上字第67號、76年台上字第4986號判例均分別明揭斯旨
    ，足資參酌。又犯施用毒品罪者，供出毒品來源，因而破獲
    者，得減輕其刑，此觀之毒品危害防制條例第17條所定意旨
    自明。故為防範其為圖減輕刑責而就毒品來源為不實之陳述
    ，自須以補強證據擔保施用毒品者供述之真實性，始得作為
    判斷之依據。又所謂之補強證據，雖不以證明全部犯罪事實
    為必要，惟仍須因補強證據與該施用毒品者之供述相互利用
    ，足以使其關於毒品來源之對象及原因所陳述之事實獲得確
    信者，始足以當之（最高法院96年度台上字第6842號判決意
    旨參照）。
三、本件公訴人認被告涉有前揭販賣第一級毒品罪嫌，無非以被
    告之供述、證人劉慶森、張翰偉、楊麒寶之證述、指認照片
    、行動電話雙向通聯記錄、電話簿潘拍照片、扣案分裝袋、
    查獲照片及桃園縣政府警察局蘆竹分局偵查佐職務報告等為
    其主要論據。惟訊據被告堅決否認有販賣第一級毒品海洛因
    犯行，辯稱：伊不認識劉慶森及張翰偉，未曾替林智惠交付
    海洛因予他人，亦未於公訴人所指上揭時、地，販賣海洛因
    予劉慶森、張翰偉等語。
四、經查：
（一）證人劉慶森固於100 年7 月7日警詢時證稱：伊於100 年6
      月1 日22時許及100 年6 月8 日22時30分至23時許，以電
      話聯絡林智惠表示欲購買6,000 元海洛因，該2 次係由被
      告前來蘆竹鄉○○路統聯客運旁，將裝有海洛因之透明夾
      鏈袋交付伊云云（見偵查卷第19頁），於同日檢察官偵查
      中稱：伊與被告二次交易海洛因之日期，剛好隔一星期，
      均為星期三，分別為100 年6 月1 日晚上10時許和100 年
      6 月8 日晚上10時30分至11時許，該2 次伊均從淡水打電
      話給林智惠，林智惠指示伊去南崁交流道等待，再由被告
      前來交易，交易之海洛因數量分別為1/8 和1/ 4，價格為
      6,000 元云云（見偵查卷第114 頁），嗣於100 年8 月22
      日警詢時改稱：伊與被告交易海洛因之時間，應該係100
      年5 月25日晚上9 時28分及100 年6 月12日晚上10時34分
      云云（見偵卷第223 頁），於同日檢察官偵查中又翻稱：
      交易海洛因之價格為3,000 元，因當時伊對林智惠有欠款
      ，遂於100 年5 月25日交付被告8,000 元，100 年6 月12
      日交付被告7,000 元（見偵卷第220 頁）；又於本院審理
      中改稱：伊於100 年8 、9 月撥打電話給林智惠購買海洛
      因時，其中有2 次是林智惠請被告前來交付毒品，2 次間
      隔2 、3 天或3 、4 天，時間差不到一星期，該2 次均購
      買6,000 元量之海洛因，但因伊尚積欠林智惠款項，故2
      次分別拿7,000 元、8,000 元給被告云云（見本院卷第22
      5 頁）。綜觀證人劉慶森前後指證被告交付海洛因之時間
      、數量、價格，就時間乙節，證人劉慶森於警詢中先稱：
      由被告前來交易海洛因之時間分別為100 年6 月1 日、10
      0 年6 月8 日，2 次相差剛好一星期云云；惟其後改稱：
      由被告前來交易海洛因之時間應為100 年5 月25日、100
      年6 月12日云云，嗣於本院審理中更稱：被告2 次前來交
      易之時間係在100 年8 、9 月，2 次間隔2 、3 天或3 、
      4 天，時間差不到一星期云云，前後所述時間已非一致，
      且其後所稱100 年5 月25日、100 年6 月12日2 次時間，
      間隔達17日，與其所述2 次相隔不到一星期之情形顯不相
      符；就數量、價格乙節，證人劉慶森於警詢及本院審理中
      稱：伊兩次各購買6,000 元海洛因云云；於檢察官訊問時
      則先稱：2 次購買之數量分別為1/8 和1/4 ，價格為6,00
      0 元云云，後改稱：伊兩次各購買3,000 元海洛因云云，
      前後並非一致，自有明顯瑕疵。況證人劉慶森上開所述被
      告販賣海洛因之時間即100 年5 月25日、100 年6 月12日
      時間，均係經警比對證人劉慶森所述交易地點、行動電話
      雙向通聯記錄及基地台位置而來乙節，業據證人楊麒寶於
      檢察官偵查中證述明確（見偵卷第211 頁），顯見上開交
      易時間均非出於證人劉慶森本身記憶，且與其警詢所述有
      上開諸多不合之處，其所稱被告販賣海洛因之時間、重量
      、價格又均不一致，另所稱被告交付之海洛因亦未扣案，
      亦無其他可資證據足資查明，即難逕為不利被告之認定，
      被告是否確有證人劉慶森所證上開販賣海洛因行為，自非
      無疑。證人劉慶森上開所證已有前述瑕疵，復查無其他補
      強證據可證明其之陳述係與事實相符，不得採為不利被告
      認定之證據。
 (二) 證人張翰偉固於警詢及檢察官偵查中證稱：伊多次向林智
      惠購買1,000 元量之海洛因，其中有一次林智惠表示會請
      她先生將毒品送過來，伊於99年10月9 日下午5 時許，在
      桃園縣龜山鄉○○路○段土地公廟前，向前來交易之被告
      購買海洛因云云（見偵卷第27、28、214 、219 頁），並
      於警詢中指認被告即為附表編號1 所表時、地，販賣海洛
      因予伊之人，惟被告於本院審理中則稱：伊於99年10月9
      日早上11點多有打電話給林智惠表示要購買海洛因，當日
      下午5 時再打電話確認，晚上7 點多確認交易時間及地點
      ，之後伊前往大坑路土地公廟，由一名男性交付1,000 元
      之海洛因，伊不確定該男子是否即為被告，伊於偵查中稱
      林智惠表示會請其先生前來交易，係伊之推測云云（見本
      院卷第230 頁），已難認被告確係於附表編號1 所示之時
      間，交付海洛因予證人張翰偉之人。再者，證人張翰偉於
      100 年7 月10日最初警詢時，並未提及本件向被告購買海
      洛因之時間，嗣遲至100 年8 月18日警詢時，經員警提示
      行動電話通聯記錄及基地台位置後，始指出交易時間係在
      99年10月9 日下午5 時許等情，有警詢筆錄在卷可稽（見
      偵卷第218 頁），顯見上開交易時間係經警比對證人張翰
      偉所述交易地點、行動電話雙向通聯記錄及基地台位置而
      來，並非出於證人張翰本身記憶；況其前後指證向林智惠
      購買海洛因之期間，於警詢中先稱：伊於100 年2 月8 日
      第一次向林智惠購買海洛因，最後一次向林智惠購買海洛
      因係於100 年3 月初云云（見偵卷第26頁反面、27頁），
      後改稱：伊於99年9 月間第一次向林智惠購買海洛因，最
      後一次是99年11月間云云（見偵卷第30頁反面、31頁），
      前後所述向林智惠購買海洛因之期間前後迥異，前後不一
      ；又其於最初警詢時所稱向林智惠購買海洛因之期間為100
      年2 月8 日起至100 年3 月初，然其所稱由被告前來交易
      之99 年10 月9 日，顯非在上開其所稱向林智惠購買海洛
      因之期間內，與本件公訴人起訴所指被告販賣海洛因予證
      人張翰偉之時間不符。被告是否確有證人張翰偉所證上開
      販賣海洛因行為，亦非無疑，查證人張翰偉上開所證已有
      前述瑕疵，復查無其他補強證據可證明其之陳述係與事實
      相符，不得採為不利被告認定之證據。
 (三) 再依照卷內行動電話通聯記錄（見偵卷第216 、217 頁）
      所示，固可證明證人劉慶森、張翰偉確有於附表所示之時
      間，多次以電話聯絡林智惠所使用之門號0000000000、00
      00000000號等情，然證人劉慶森、張翰偉均證稱上開門號
      係林智惠所使用，並非被告所使用，已難認上開通聯紀錄
      與被告有何關聯，實無從證明被告有於附表所示之時、地
      ，前往交付海洛因予證人劉慶森、張翰偉。另99年9 月14
      日起至100 年7 月13日止期間，林智惠所使用之門號0000
      000000、0000000000號SIM 卡，曾分別插入扣案之行動電
      話3 支內使用等情，固有桃園縣政府警察局蘆竹分局偵查
      佐職務報告（見偵卷第232 頁）在卷可稽，惟證人劉慶森
      、張翰偉分別於99年10月9 日、100 年5 月25日、6 月12
      日，與林智惠所使用之門號0000000000、0000000000號聯
      絡購買海洛因時，門號0000000000、0000000000號SIM 卡
      所插入之行動電話IMEI均與扣案行動電話之IMEI不符等情
      ，亦有行動電話雙向通聯紀錄（見偵卷第216 、217 頁）
      在卷可稽，顯見林智惠所使用之上開2 門號，於本件發生
      時間即99年10月9 日、100 年5 月25日、6 月12日，均未
      插入扣案行動電話內使用；況扣案行動電話3 支，均非被
      告所有，自難據此即認被告有於附表所示之時、地，販賣
      海洛因予證人劉慶森、張翰偉。
（四）至被告雖供稱：扣案行動電話、分裝袋及吸食器等物，均
      係其妻林智惠所有，然上開扣案物品均與公訴意旨所指被
      告販賣海洛因之構成要件事實並無關聯性，且上開扣案均
      非被告所有，亦不足證明被告有公訴人所指販賣海洛因予
      證人劉慶森、張翰偉之行為。
 (五) 綜上所述，本件公訴人所舉前開事證，均尚未達於通常一
      般之人均不致有所懷疑，得確信其為真實之程度，而有合
      理性懷疑之存在，本院無從形成有罪之確信，此外，復查
      無其他確切之積極證據足以證明被告有公訴人所指販賣第
      一級毒品犯行，是被告被訴犯罪應屬不能證明，爰應為被
      告無罪之諭知。
據上論斷，應依刑事訴訟法第301 條第1 項，判決如主文。
本案經檢察官吳靜怡到庭執行職務。
中    華    民    國  100     年    1     月    12    日
                  刑事第一庭審判長法  官  謝順輝

                                  法  官  許曉微

                                  法  官  林虹翔
以上正本證明與原本無異。
如不服本判決應於收受判決後10日內向本院提出上訴書狀，並應
敘述具體理由。其未敘述上訴理由者，應於上訴期間屆滿後20日
內向本院補提理由書( 均須按他造當事人之人數附繕本) 「切勿
逕送上級法院」。
                                  書記官  劉宗源
中    華    民    國  100     年    1     月    12    日
┌───────────────────────────────────────────────┐
│附表                                                                                          │
├──┬───┬────────┬───────────┬────────┬────┬─────┤
│編號│購毒者│販毒時間（民國）│    販  毒  地  點    │毒品種類及金額  │販 毒 者│ 聯絡電話 │
│    │      │                │                      │   （新台幣）   │        │          │
│    │      │                │                      │                │        │          │
├──┼───┼────────┼───────────┼────────┼────┼─────┤
│    │      │                │                      │                │        │0000000000│
│    │      │                │                      │                │        │（林智惠）│
│01  │張翰偉│99年10月9日17時 │桃園縣龜山鄉○○路○段 │海洛因，1包，1,0│林智惠  │（劉宗輝）│
│    │      │11分            │旁土地公廟            │00元。          │劉宗輝  │   ↑↓   │
│    │      │                │                      │                │        │0000000000│
│    │      │                │                      │                │        │（張翰偉）│
├──┼───┼────────┼───────────┼────────┼────┼─────┤
│    │      │100年5月25日21時│                      │                │        │0000000000│
│    │      │28分            │                      │                │        │（林智惠）│
│02  │劉慶森├────────┤桃園縣蘆竹鄉○○路統聯│海洛因，1包，3,0│林智惠  │（劉宗輝）│
│    │      │100年6月12日22時│客運旁                │00元。          │劉宗輝  │   ↑↓   │
│    │      │34分            │                      │                │        │0000000000│
│    │      │                │                      │                │        │（劉慶森）│
└──┴───┴────────┴───────────┴────────┴────┴─────┘